臺灣高等法院高雄分院刑事判決
111年度上訴字第285號
上  訴  人  
即  被  告  徐侑凱


選任辯護人  王瀚誼律師
            莊曜隸律師
上列上訴人因毒品危害防制條例案件，不服臺灣高雄地方法院11
0年度訴字第298號，中華民國111年2月10日第一審判決（起訴案
號：臺灣高雄地方檢察署109年度偵緝字第1338號、109年度偵緝
字第1342號），提起上訴，本院判決如下：
    主  文
上訴駁回。
    事  實
一、徐侑凱明知愷他命、Mephedrone、Eutylone均屬毒品危害防
    制條例管制之第三級毒品，不得販賣，竟意圖營利而基於分
    別販賣第三級毒品愷他命、Mephedrone、Eutylone之各別犯
    意，於附表壹所示交易時間地點，以所示方式，販賣愷他命
    、含有Mephedrone、Eutylone之咖啡包予所示之人。
二、案經高雄市政府警察局苓雅分局報請臺灣高雄地方檢察署檢
    察官偵查起訴。 
    理  由
壹、程序部分　　
　　按被告以外之人於審判外之言詞或書面陳述，除法律有規定
    者外，不得作為證據，刑事訴訟法第159條第1項定有明文。
    又被告以外之人於審判外之陳述，雖不符刑事訴訟法第159
    條之1至第159條之4之規定，而經當事人於審判程序同意作
    為證據，法院審酌該言詞陳述或書面陳述作成時之情況，認
    為適當者，亦得為證據；當事人、代理人或辯護人於法院調
    查證據時，知有同法第159條第1項不得為證據之情形，而未
    於言詞辯論終結前聲明異議者，視為有前項之同意，刑事訴
    訟法第159條之5亦有明定。查檢察官、上訴人即被告徐侑凱
    及其辯護人於本院行準備程序時，對本判決以下引用具傳聞
    性質之審判外供述證據，均同意有證據能力（見本院卷第23
    3頁），且迄於言詞辯論終結前均未聲明異議。本院審酌各
    該傳聞證據作成時之情況，均與本件待證事實具有關聯性，
    且查無證據足以證明言詞陳述之傳聞證據部分，陳述人有受
    外在干擾、不法取供或違反其自由意志而陳述之情形；書面
    陳述之傳聞證據部分，亦無遭變造或偽造之情事；衡酌各該
    傳聞證據，作為本案之證據亦屬適當，自均得為證據，而有
    證據能力。
貳、實體部分
一、認定犯罪事實所憑證據及理由　　　
　㈠上開犯行，業據被告於警詢及偵、審時均坦白承認（審理程
    序自白出處：詳原審院卷第70頁、第100頁、本院卷第98頁
    、第126頁，警詢及偵查程序自白出處：詳附表壹所示），
    核與證人即購毒者陳慧慈、黃玉珍、盧則辰及陳威安於警詢
    及偵訊之指證內容大致相符，復有通訊軟體對話截圖（證據
    出處均詳附表壹所示）、高雄市政府警察局苓雅分局搜索扣
    押筆錄（警二卷第81頁至第87頁，警一卷第73頁至第77頁、
    第83頁至第87頁）、扣押物照片（警二卷第111頁、第112頁
    ，偵一卷第50頁，警一卷第71頁、第73頁），高雄市立凱旋
    醫院109年5月7日、8日高市凱醫驗字第64252號、第64241號
    濫用藥物成品檢驗鑑定書（偵一卷第55頁至第69頁）、第三
    、四級毒品警政裁罰資料表（偵三卷第35頁至第39頁）、高
    雄市立凱旋醫院109年4月29日高市凱醫驗字第64032號濫用
    藥物成品檢驗鑑定書（原審院卷第141頁至第144 頁）、高
    雄市政府警察局苓雅分局109年2月27日扣押筆錄（原審院卷
    第135頁至第140頁）在卷可憑，並有附表貳所示扣案物可佐
    ，堪認被告上開自白，均與事實相符。
　㈡我國查緝販賣毒品執法甚嚴，對於販賣毒品所處刑罰非輕，
    而販賣毒品係違法行為，非可公然為之，並無公定價格，且
    性質上易於分裝及增減份量，每次交易之價量，隨時依買賣
    雙方之關係、資力、需求量及對於行情之認知、來源是否充
    裕、查緝是否嚴謹、購買者被查獲時供述毒品來源之風險評
    估等情，而異其標準，非可一概而論，販賣之人從價差或量
    差中牟利之方式雖異，其意圖營利之販賣行為則同一。又毒
    品量微價高，取得不易，販賣者常有暴利可圖，苟無獲利，
    一般人焉有可能甘冒重度刑責而販賣毒品予他人。是被告如
    無相當利潤可圖，豈有甘冒重刑風險，徒費心力將毒品交付
    予他人之理，是被告於原審審理供稱伊為上開販毒犯行，係
    賺取量差供自己施用等語（原審院卷第130頁），堪認與事
    實相符，是被告本件所為均有營利之意圖。
　㈢綜上，被告上開販賣第三級毒品犯行，事證已臻明確，應依
    法論科。
二、論罪部分
  ㈠被告上開販賣毒品之行為後，毒品危害防制條例於109年1月
    15日總統華總一義字第10900004091號令修正公布，於109年
    年7月15日生效。修正前毒品危害防制條例第4條第3項規定
    ：「製造、運輸、販賣第三級毒品者，處7 年以上有期徒刑
    ，得併科新臺幣7百萬元以下罰金」，修正後第4條第3項併
    科罰金之罰金刑提高為「新臺幣1千萬元以下」，經比較新
    舊法，修正後之規定並未較有利於被告，依刑法第2條第1 
    項前段之規定，自應適用被告行為時即修正前毒品危害防制
    條例之規定論處。是核被告上開所為，均係犯修正前毒品危
    害防制條例第4條第3項販賣第三級毒品罪。被告所犯上開各
    罪，犯意各別，行為互異，應分論併罰。
  ㈡按犯毒品危害防制條例第4條至第8條之罪，於偵查及審判中
    均自白者，減輕其刑，修正前毒品危害防制條例第17條第2 
    項定有明文。究其立法目的係為鼓勵是類犯罪行為人悔過、
    自白，並期訴訟經濟、節約司法資源而設。一般而言，必須
    於偵查及審判中皆行自白，始有適用，缺一不可。但如檢察
    官未行偵訊，即依其他證據資料逕行起訴，致使被告無從充
    足此偵查中自白之要件，當然影響是類重罪案件被告可能得
    受減刑寬典處遇之機會與權益，無異剝奪其訴訟防禦權，難
    謂已經遵守憲法第8條所要求並保障之正當法律程序規範意
    旨；於此特別情形，自應解為所稱偵查中自白，僅指在偵查
    中，經進行訊問被告（行為人）之查證程序，而其坦白承認
    者而言，不包含未行偵訊，即行結案、起訴之狀況。從而，
    就此例外情況，祇要審判中自白，仍有上揭減刑寬典之適用
    ，俾符合該條項規定之規範目的（最高法院100年度台上 字
    第654 號、100年度台上字第3692號判決意旨參照）。被告
    所為附表壹編號1、3 至7所示犯行，於偵、審中均自白犯罪
    ，爰依毒品危害防制條例第17條第2項規定，均減輕其刑。
    至被告於警詢時雖否認曾為附表壹編號2所示犯行（警一卷
    第8頁），然因檢察官後未針對附表壹編號2犯行，對被告進
    行任何偵訊，致被告無從就此再為釐清，已影響被告可能得
    受減刑寬典處遇之機會與權益。準此，本案被告於審理時，
    就附表壹編號2所示犯行既已坦白承認，揆諸前開說明，應
    認已符合毒品危害防制條例第17條第2項所定「偵查及審判
    中均自白」之要件，應依法減輕其刑。至員警並未因被告供
    述，而查獲毒品來源，有高雄市政府警察局苓雅分局110年9
    月6日高市警苓分偵字第11073054700號函及其檢附員警職務
    報告在卷可憑（原審院卷第81頁至第83頁），故本件無毒品
    危害防制條例第17條第1 項減刑規定之適用，附此敘明。
三、上訴論斷
　㈠原審認被告上開犯行，事證明確，並審酌被告明知愷他命、M
    ephedrone、Eutylone均屬毒品危害防制條例管制之第三級
    毒品，不得販賣，竟販賣愷他命，及各含有Mephedrone、Eu
    tylone之咖啡包予陳慧慈、黃玉珍、盧則辰及陳威安，助長
    毒品之流通，致使吸毒者更加產生依賴性及成癮性，戕害國
    民健康與社會治安程度至鉅，惡性頗值非議，且施用毒品者
    因毒癮難熬，為求足夠金錢購買毒品解癮，不擇手段而為犯
    罪行為，屢見不鮮，危害社會治安程度甚鉅，並考量被告販
    賣毒品之價值、數量不同，復考量被告前無刑事犯罪前科紀
    錄，有臺灣高等法院被告前案紀錄表在卷可憑，另斟酌被告
    教育程度為大學肄業，目前任職在餐飲業，月收入約新臺幣
    （下同）26,000元至28,000元間，未婚無子女之家庭經濟狀
    況（詳警詢筆錄受詢問人欄所載及被告於原審審理所供）等
    一切具體情狀，分別量處如附表所示之刑，並衡以被告所為
    附表壹編號1至7所示販賣第三級毒品犯行，販賣對象共有4
    人，販賣價金介於1,000元至4,200元間，是被告顯非以大量
    販售毒品供下游轉售牟利之大盤毒梟及中、小盤毒販，而係
    僅供施毒者施用之有償轉讓，考量被告前無販賣毒品前科紀
    錄及其所為上開各次犯行所顯示出之犯罪情節及人格特質，
    暨毒品擴散之人數及整體刑法目的等情，諭知應執行有期徒
    刑4年10月，並就沒收部分說明如下：
　1.扣案如附表貳編號1至3所示毒品，均係毒品危害防制條例所
    定第三級毒品，且係被告如附表壹編號5所示販賣第三級毒
    品所剩餘毒品，業據被告於原審審理所供承（原審院卷第72
    頁），而前開毒品之包裝袋，含有微量毒品殘留無法析淨，
    均無析離之實益，自應整體視為第三級毒品，依刑法第38條
    第1項規定，隨同被告該次所犯販賣第三級毒品宣告沒收。
    至因鑑驗用罄之毒品，因業已滅失，爰不諭知沒收。
  2.扣案附表貳編號5所示行動電話1支，係被告犯附表壹編號1 
    至7所示犯行，利用該行動電話使用微信通訊軟體暱稱「小
    白」聯繫販毒之事宜，業據被告於警詢及原審審理供承在卷
    （警一卷第5頁至第9頁、第12頁至第16頁，原審院卷第102 
    頁），核與附表壹所示各該購毒者證稱其等係透過微信通訊
    軟體(暱稱「小白」)之被告購買毒品等語大致相符，應依毒
    品危害防制條例第19條第1項規定，隨同被告販賣第三級毒
    品犯行，予以宣告沒收。扣案附表貳編號7 所示電子磅秤，
    業據被告稱係供其犯附表壹編號1至5所示販賣愷他命犯行所
    用之物（原審院卷第72頁），應依前揭相同規定，隨同被告
    附表壹編號1至5所示販賣第三級毒品犯行，予以宣告沒收。
    至扣案附表貳編號8所示之夾鏈袋1包，係被告所有預備供附
    表壹編號1至5所示販賣愷他命所用之物，業據被告於警詢及
    原審審理供承在卷（警卷第4頁，原審院卷第72頁），復有
    高雄市政府警察局苓雅分局搜索扣押筆錄可佐（警二卷第81
    頁至第87頁），爰依刑法第38條第2項規定，隨同被告附表
    壹編號1至5 所示販賣第三級毒品犯行，予以宣告沒收。扣
    案附表貳編號4 所示之毒品咖啡包，被告供稱係供其施用之
    物，且與附表壹編號6、7所示販賣予盧則辰及陳威安之毒品
    咖啡包之毒品成分有所不同，復查卷內亦無證據證明與本案
    販賣毒品犯行有關或屬本案販毒所剩之物，爰不予宣告沒收
    。至於附表貳其餘所示之物，卷內並無證據證明與本件犯行
    有關，爰均不予宣告沒收。
  3.附表壹編號1至7之販賣毒品之犯罪所得，雖均未扣案，仍應
    隨同被告所犯之販賣三級毒品罪項下，依刑法第38條之1第1
     項前段、第3項規定宣告沒收，並諭知於全部或一部不能沒
    收或不宜執行沒收時，均追徵其價額。
　㈡被告上訴意旨略以：被告販賣第三級毒品犯行共7次（對象總
    計為4人），各次販賣金額為1000至4200元不等，是從中獲
    取利潤非鉅，且販賣數量亦非多，販賣情節相較長期大量販
    賣毒品予不特定多數人施用，藉以牟取暴利者不同，是依被
    告整體情形而言，顯有情輕法重可堪憫恕之處，請求再依刑
    法第59條規定對於被告予以減刑。經查：按犯罪之情狀顯可
    憫恕，認科以最低度刑仍嫌過重者，固得依據刑法第59條規
    定酌量減輕其刑。條文所謂犯罪情狀，必須有特殊之環境及
    原因，在客觀上顯然足以引起一般同情，認為縱予宣告法定
    最低刑度猶嫌過重；而所謂犯罪情狀顯可憫恕，係指裁判者
    審酌刑法第57條各款所列事項以行為人之責任為基礎之一切
    情狀，予以全盤考量後，認其程度已達顯可憫恕之程度，始
    有其適用。又法條所謂最低度刑，在遇有其他法定減輕其刑
    之事由者，則是指適用該法定減輕其刑事由後之最低刑度而
    言。本院審酌毒品除戕害施用者之身心健康外，亦造成整體
    國力之實質衰減，且吸食毒品者為取得購買毒品所需之金錢
    ，往往衍生家庭、社會治安問題，因之政府近年來為革除毒
    品之危害，大力宣導毒品禁誡。查被告係智識成熟之成年人
    且有相當社會生活經驗，其明知毒品產生危害深遠，卻為賺
    取利益而販賣第三級毒品，所為對社會安全秩序有所影響，
    並助長毒品氾濫，尤其被告販賣第三級毒品犯行，依前開事
    由加重、減輕其刑後，最低法定刑為有期徒刑3年6月，相較
    原先法定最低度刑為7年有期徒刑，已大幅降低，上訴意旨
    所稱被告販賣毒品數量非多，未獲取任何代價，亦未造成施
    用者身體危害等節，尚不足認被告犯罪另有特殊之原因與環
    境，在客觀上足以引起一般同情，如宣告上揭減輕其刑後之
    法定最低度刑，猶嫌過重之情事，是本件自無援引刑法第59
    條規定減輕其刑之必要，是原判決未適用刑法第59條予以酌
    減其刑，並無不當。
　㈢經核本件原判決認事用法，核無不合，量刑亦屬允當。被告
    以原判決未依刑法第59條規定減刑等情，指摘原判決不當，
    為無理由，其上訴應予駁回。
據上論斷，依刑事訴訟法第368條，判決如主文。
本案經檢察官李賜隆提起公訴，檢察官張益昌到庭執行職務。
中　　華　　民　　國　　111 　年　　6 　　月　　15　　日
                  刑事第八庭　　審判長法　官　邱明弘
　　　　　　　　　　　　　　　　　　  法　官　林書慧
　　　　　　　　　　　　　　　　　 　 法　官　黃宗揚　　
以上正本證明與原本無異。
如不服本判決應於收受本判決後20日內向本院提出上訴書狀，其
未敘述上訴理由者，並得於提起上訴後20日內向本院補提理由書
狀（均須按他造當事人之人數附繕本）「切勿逕送上級法院」。
中　　華　　民　　國　　111 　年　　6 　　月　　15　　日
　　　　　　　　　　　　　　　　　　　書記官  秦富潔
附錄本案論罪科刑法條
修正前毒品危害防制條例第4條第3項
製造、運輸、販賣第三級毒品者，處7年以上有期徒刑，得併科
新臺幣7百萬元以下罰金。

附表壹
編號 行為人即販毒者 購毒者     交易方式 販毒所得 行為人偵查自白情形     原審判決主文      交易時間  持用行動電話        購毒者指述情形    交易地點  通訊軟體對話    1 徐侑凱 陳慧慈 徐侑凱於109年3月19日上午0時43分以手機通訊軟體微信與陳慧慈聯絡毒品交易事宜而談妥交易條件後，徐侑凱於左列時間、地點，交付價值2,000元，重量1公克之毒品愷他命予陳慧慈，並由陳慧慈以網銀轉帳支付2,000元。 2,000元 警詢（警一卷頁7至8）、偵訊（偵一卷頁19至21） 徐侑凱販賣第三級毒品，處有期徒刑參年柒月。扣案附表貳編號5、7、8 所示之物，沒收；未扣案販賣第三級毒品所得新臺幣貳仟元，沒收，於全部或一部不能沒收或不宜執行沒收時，追徵其價額。   109年3月19日上午0 時43分許聯繫後不久  蘋果牌智慧型行動電話1 支（IMEI：000000000000號，即附表貳編號5 所示之物）       警一卷頁98至99 警詢（警一卷頁29）、偵訊（偵一卷頁78至79）    高雄市○○區○○○街000號「華納汽車旅館116號房」（起訴書誤載交易地點為高雄市○○區○○路00號2樓之1樓下）      2 徐侑凱 陳慧慈 徐侑凱於109年3月19日上午5時13分以手機通訊軟體微信與陳慧慈聯絡毒品交易事宜而談妥交易條件後，徐侑凱於左列時間、地點，交付價值2,000元，重量1公克之毒品愷他命予陳慧慈，並由陳慧慈以網銀轉帳支付2,000元。 2,000元 檢察官偵訊時未問 徐侑凱販賣第三級毒品，處有期徒刑參年柒月。扣案附表貳編號5、7、8 所示之物，沒收；未扣案販賣第三級毒品所得新臺幣貳仟元，沒收，於全部或一部不能沒收或不宜執行沒收時，追徵其價額。   109年3月19日上午5 時13分許聯繫後不久  蘋果牌智慧型行動電話1 支（IMEI：000000000000號，即附表貳編號5 所示之物）       警一卷頁99 警詢（警一卷頁30）、偵訊（偵一卷頁79）    不詳地點      3 徐侑凱 陳慧慈 徐侑凱於109年3月19日下午9時31分以手機通訊軟體微信與陳慧慈聯絡毒品交易事宜而談妥交易條件後，徐侑凱於左列時間、地點，交付價值2,000元，重量1公克之毒品愷他命予陳慧慈，並由陳慧慈以網銀轉帳支付2,000元。 2,000元 警詢（警一卷頁9）、偵訊（偵一卷頁21） 徐侑凱販賣第三級毒品，處有期徒刑參年柒月。扣案附表貳編號5、7、8 所示之物，沒收；未扣案販賣第三級毒品所得新臺幣貳仟元，沒收，於全部或一部不能沒收或不宜執行沒收時，追徵其價額。   109年3月19日下午9時31分（起訴書誤載為13分）許聯繫後不久  蘋果牌智慧型行動電話1 支（IMEI：000000000000號，即附表貳編號5 所示之物）       警一卷頁100 警詢（警一卷頁31）、偵訊（偵一卷頁79）    高雄市○○區○○○街000號「華納汽車旅館」外      4 徐侑凱 黃玉珍 徐侑凱於109年3月23日下午8時23分以手機通訊軟體微信與黃玉珍聯絡毒品交易事宜而談妥交易條件後，徐侑凱於左列時間、地點，交付價值1,000元，重量0.3公克之毒品愷他命予黃玉珍，並向黃玉珍收取1,000元。 1,000元 警詢（警一卷頁13）、偵訊（偵一卷頁21） 徐侑凱販賣第三級毒品，處有期徒刑參年陸月。扣案附表貳編號5、7、8 所示之物，沒收；未扣案販賣第三級毒品所得新臺幣壹仟元，沒收，於全部或一部不能沒收或不宜執行沒收時，追徵其價額。   109年3月23日下午8 時23分許聯繫後不久  蘋果牌智慧型行動電話1 支（IMEI：000000000000號，即附表貳編號5所示之物）       警一卷頁48 警詢（警一卷頁48）、偵訊（偵一卷頁134）    高雄市○○區○○路00號2樓之1內      5 徐侑凱 黃玉珍 徐侑凱於109年3月25日上午5時39分以手機通訊軟體微信與黃玉珍聯絡毒品交易事宜而談妥交易條件後，徐侑凱於左列時間、地點，交付價值2,400元，重量0.8公克之毒品愷他命予黃玉珍，並向黃玉珍收取2,400元。 2,400元 警詢（警一卷頁12）、偵訊（偵一卷頁21） 徐侑凱販賣第三級毒品，處有期徒刑參年柒月。扣案附表貳編號1至3、5、7、8 所示之物，沒收；未扣案販賣第三級毒品所得新臺幣貳仟肆佰元，沒收，於全部或一部不能沒收或不宜執行沒收時，追徵其價額。   109年3月25日上午5時39分許聯繫後不久  蘋果牌智慧型行動電話1 支（IMEI：000000000000號，即附表貳編號5所示之物）       警一卷頁48 警詢（警一卷頁49）、偵訊（偵一卷頁134）    高雄市○○區○○路00號2樓之1內      6 徐侑凱 盧則辰 徐侑凱於109年3月26日上午6時52分以手機通訊軟體微信與代盧則辰購買毒品之陳慧慈聯絡毒品交易事宜而談妥交易條件後，徐侑凱於左列時間、地點，交付價值4,200元，重量不詳之毒品Mephedrone咖啡包14包予盧則辰，並向盧則辰收取4,200元。 4,200元 （警一卷第10頁、第11頁） 徐侑凱販賣第三級毒品，處有期徒刑參年捌月。扣案附表貳編號5 所示之物，沒收；未扣案販賣第三級毒品所得新臺幣肆仟貳佰元，沒收，於全部或一部不能沒收或不宜執行沒收時，追徵其價額。   109年3月26日上午6 時52分許聯繫後不久  蘋果牌智慧型行動電話1 支（IMEI：000000000000號，即附表貳編號5所示之物）       警一卷頁33 警詢（警一卷頁20至22、33）、偵訊（偵一卷頁79至80）    高雄市○○區○○路00號2樓之1內      7 徐侑凱 陳威安 徐侑凱於108年11間以手機通訊軟體微信與陳威安聯絡毒品交易事宜而談妥交易條件後，徐侑凱於左列時間、地點，交付價值4,000元，重量72.631公克之毒品Eutylone咖啡包10包（起訴書誤載毒品種類為愷他命、4-甲苯基乙基胺戊酮、5-甲氧基-n-甲基-n-異丙基色胺之毒品咖啡包）予陳威安，並向陳威安收取4,000元。 4,000元 警詢（警一卷頁6） 徐侑凱販賣第三級毒品，處有期徒刑參年捌月。扣案附表貳編號5 所示之物，沒收；未扣案販賣第三級毒品所得新臺幣肆仟元，沒收，於全部或一部不能沒收或不宜執行沒收時，追徵其價額。   108年11月間某時  蘋果牌智慧型行動電話1 支（IMEI：000000000000號，即附表貳編號5所示之物）       無 警詢（警一卷頁40）、偵訊（偵一卷頁80至81、174）    不詳地點     
附表貳
編號 物品名稱及數量 鑑定結果   1 愷他命1包 白色結晶，檢驗前淨重5.039公克，檢驗後淨重5.028公克，第三級毒品愷他命成分檢出 供被告附表壹編號5 所示販賣愷他命犯行所剩之物  2 愷他命1包 白色結晶，檢驗前淨重1.672公克，檢驗後淨重1.662公克，第三級毒品愷他命成分檢出   3 2-氟-去氯愷他命1包 白色結晶，檢驗前淨重4.710公克，檢驗後淨重4.700公克，第三級毒品2-氟-去氯愷他命成分檢出   4 含3,4-亞甲基雙氧苯基乙基胺戊酮、2-氟-去氯愷他命之咖啡包1包 幻彩色包裝，檢驗前淨重6.698公克，檢驗後淨重5.631公克，第三級毒品含3,4-亞甲基雙氧苯基乙基胺戊酮、2-氟-去氯愷他命成分檢出 無證據證明與本案有關  5 蘋果牌智慧型手機1支（玫瑰色，IMEI：000000000000000） 無 被告所有供附表壹編號1至7所示販賣毒品所用  6 蘋果牌智慧型手機1 支（黑色、鏡面破損，IMEI：000000000000000） 無 無證據證明與本案有關  7 電子磅秤1台 無 被告所有供附表壹編號1至5 所示販賣愷他命所用之物  8 夾鏈袋1包 無 被告所有預備供附表壹編號1至5所示販賣愷他命所用之物  9 分裝鏟管1支 無 無證據證明與本案有關  10 現金1萬2千9百元 無 無證據證明與本案有關